臺灣臺中地方法院交通事件裁定　　　　　94年度交他字第27號
原處分機關　臺中市警察局第二分局
受處分人　　甲○○
上列受處分人因違反道路交通管理處罰條例案件，對於臺中市警
察局第二分局民國九十四年八月二十五日所為之處分（中分二交
裁字第九四○○一三九四號裁決書），聲明異議，本院裁定如下
：
    主  文
異議駁回。
    理  由
一、原處分機關略以：受處分人甲○○，於民國九十二年八月十
    二日二十時四十七分許，在臺中市○○路，因利用道路為工
    作場所之違規事實，經臺中市警察局第二分局員警當場舉發
    ，受處分人未依限期到案申訴，經向原舉發機關查證違規屬
    實，遂於九十四年八月二十五日以中分二交裁字第九四○○
    一三九四號裁決書，裁處受處分人違反道路交通管理處罰條
    例第八十二條第一項第三款之規定，處罰鍰新臺幣（下同）
    二千四百元整，逾期則依違反道路交通管理事件統一裁罰標
    準表及裁決書處罰主文裁處，於法並無不合等語。
二、本件受處分人甲○○則以：市長胡志強公開宣示攤販只要不
    超過「水溝線」，可在騎樓營業，有報紙可稽；異議人依信
    賴保護原則，深信市長所為公開宣示絕對合法可行，始在臺
    中市○○路二十六號自宅門前騎樓擺攤，詎料處分機關逕認
    異議人「利用道路作為工作場所」為由告發，並於事隔二年
    後再裁罰二千四百元，顯不合理並有違誤；市長公開宣示有
    公信力，市民依循所為，依信賴保護原則，理當為法令所許
    可，對臺中市政府全體下屬機關均有拘束力，處分機關告發
    裁罰，非但市長威信與官箴掃地，更遺政府故意設陷阱坑害
    市民之譏，當為法理所難容，爰聲明異議云云。
三、按有利用道路為工作場所者、在公告禁止設攤之處擺設攤位
    者，除責令行為人即時停止並消除障礙外，處行為人或其雇
    主一千二百元以上二千四百元以下罰鍰；第十款之攤架得沒
    入之；道路交通管理處罰條例所用名詞釋義如下：「道路」
    ：指公路、街道、巷衖、廣場、「騎樓」、走廊或其他供公
    眾通行之地方；人行道：指為專供行人通行之騎樓、走廊，
    及劃設供行人行走之地面道路。道路交通管理處罰條例第三
    條第一款、第三款、第八十二條第一項第三款、第十款、第
    二項分別定有明文。又按攤販營業應遵守下列規定：不得擅
    自擴大攤位範圍、變更營業種類、時間、地點或其他許可項
    目；攤架不得固著於設攤地點，並不得作住家之用，非營業
    時間應將攤架及其他用具移去；不得妨礙交通、社會秩序、
    製造噪音及其他違規行為。攤販違反第十三條規定者，處三
    千元以下罰鍰，並限期改善；逾期仍不改善者，得按日連續
    處罰。一般性攤販除本自治條例施行前已領有攤販營業許可
    證者外，申請設置地點應符合下列規定：本市道路屬禁止停
    車路段、路邊收費停車格內及市場周圍二百公尺以內，不得
    設置；「本市道路上不得設置」。但在本府規劃之城鄉風貌
    工程、綠園道、景觀河川沿岸、人行徒步區、攤販集中區等
    地點，經本府許可者，不在此限。臺中市攤販管理輔導自治
    條例第十三條、第二十二條及臺中市攤販營業許可辦法第三
    條皆有明定。
四、查本件受處分人甲○○，於上開時、地，因利用道路作為工
    作場所及在公告禁止設攤之處擺設攤位之違規事實，非但為
    受處分人於其異議狀所承認，並有其親自簽名收受之原舉發
    機關違反道路交通管理事件通知單及裁決書各一份在卷可稽
    ，受處分人雖以上開情詞置辯。惟查：人民之財產權應予保
    障，憲法第十五條雖設有明文，惟基於增進公共利益之必要
    ，對人民依法取得之土地所有權，國家並非不得以法律為合
    理之限制。道路交通管理處罰條例第八十二條第一項第十款
    規定，在公告禁止設攤之處擺設攤位者，主管機關除責令行
    為人即時停止並消除障礙外，處行為人或其雇主一千二百元
    以上二千四百元以下罰鍰，就私有土地言，雖係限制土地所
    有人財產權之行使，然其目的係為維持人車通行之順暢，且
    此限制對土地之利用尚屬輕微，未逾越比例原則，與憲法保
    障財產權之意旨並無牴觸，司法院釋字第五六四號亦著有解
    釋在案。再者，本件受處分人違規擺設攤位之處，雖係騎樓
    為其私人所有，然目前仍作為道路使用，為市區○○○道路
    ，是供公眾通行之地方，依據前揭法律及解釋之意旨，乃本
    條例所稱之道路，本不得供其他用途之使用，且應維持人車
    通行之順暢。受處分人之攤位位於騎樓乃利用道路為工作場
    所，又未經許可在公告禁止設攤之道路設置攤位，已妨礙於
    道路之通行順暢，此有原舉發機關之違規通知單及九十四年
    九月十九日之函件在卷足憑。至於受處分人辯稱係因信賴市
    長宣示「攤販只要不超過『水溝線』，可在騎樓營業」云云
    。經查，受處分人是否申請領有臺中市合法之攤販營業許可
    證，並未見其表明。縱其領有合法之攤販證，依據前揭攤販
    管理法令，亦不得於道路上設置攤販而妨礙交通。況依受處
    分人提供之報紙所載，臺中市長是否曾經公開宣示上情？其
    之宣示可否抵觸經臺中市地方立法機關通過，並由臺中市政
    府公佈之臺中市攤販管理輔導自治條例之規定？本非無疑。
    本院經查亦無任何證據足資證明執勤警員有捏造事實、違法
    取締之情事，則執勤警員本其維護交通秩序、安全職責所為
    之當場舉發，自應受到合法、正確之推定。受處分人至今亦
    無法提出任何對其有利之證據供本院參酌，其否認違規之情
    ，自不足採。是受處分人確有利用道路作為工作場所之情，
    堪以認定。從而，原處分機關據以援引上開規定，裁處罰鍰
    二千四百元，逾期則依裁決書處罰主文規定處罰，並無不當
    。本件聲明異議為無理由，應予駁回。
五、據上論斷，應依道路交通管理處罰條例第八十七條、道路交
    通案件處理辦法第十九條規定，裁定如主文。
中　　華　　民　　國　　94　　年　　10　　月　　6 　　日
                  交通法庭  法　官  張清洲
以上正本證明與原本無異。
如不服本裁定，應於送達後五日內，向本院提出抗告狀。
                            書記官　沈筱玲
中　　華　　民　　國　　94　　年　　10　　月　　6 　　日
